最高法院刑事判決                              八十八年度台上字第六九三六號
    上訴人  甲○○
右上訴人因盜匪案件，不服台灣高等法院台中分院中華民國八十八年九月十五日第二
審判決（八十八年度上訴字第一二三二號，起訴案號：台灣台中地方法院檢察署八十
七年度偵緝字第六一七號），提起上訴，本院判決如左：
    主  文
上訴駁回。
    理  由
按刑事訴訟法第三百七十七條規定，上訴於第三審法院，非以判決違背法令為理由，
不得為之。是提起第三審上訴，應以原判決違背法令為理由，係屬法定要件。如果上
訴理由狀並未依據卷內訴訟資料，具體指摘原判決不適用何種法則或如何適用不當，
或所指摘原判決違法情事，顯與法律規定得為第三審上訴理由之違法情形，不相適合
時，均應認其上訴為違背法律上之程式，予以駁回。本件上訴人甲○○上訴意旨略稱
：(一)另一被害人李素芬指稱，民國八十七年五月一日亦遭上訴人強劫財物，但上訴人
於同年七月六日再度前往豐陽ＫＴＶ酒店消費時，何以不報警處理？又上訴人如有強
劫行為，豈敢再度前往該酒店。(二)被害人陳淑卿指稱，被劫取現金新台幣（下同）二
千元、行動電話一具及電話卡、金融卡、國民身分證各一張，然除行動電話及電話卡
係陳淑卿放置於上訴人家中外，其餘皆是莫須有之指控。(三)上訴人之月薪六萬元以上
，歷次在該酒店之消費額，亦達一、二萬元，豈有為小錢而強劫財物之理。(四)證人即
酒店之服務員盧政昌既已對上訴人起疑，何以仍放任上訴人將陳淑卿帶出場，而不制
止，豈不亦為從犯。(五)上訴人如有強劫之犯意，為何不將被害人帶至偏僻之處，反而
將被害人帶至家中強劫。(六)陳淑卿既指稱遭藥物迷昏，何以仍知悉上訴人以手銬將之
銬住，及以毆打之方式逼問金融卡密碼。(七)上訴人之前妻詹佳惠所提出之藥物，並非
在現場或上訴人家中搜獲，與本案之關連性極微云云。
惟查原判決撤銷第一審判決，改判論處上訴人意圖為自己不法所有，以強暴、藥劑，
致使不能抗拒，而取他人之物罪刑，已敘明所憑之證據及認定之理由。而認定事實與
證據取捨，乃事實審法院之職權，苟其事實之認定及證據之取捨，並不違背經驗法則
與論理法則，即不容任意指為違法而執為上訴第三審之理由。原判決依卷證資料，認
定上訴人於八十七年七月六日晚間九時許，前往台中縣豐原市○○路七十七號地下室
豐陽ＫＴＶ酒店消費時，邀在該店內服務之女子陳淑卿坐檯，竟意圖為自己不法之所
有，趁陳淑卿不注意之際，將不明成分之藥物摻入啤酒內，使之飲下，並於同晚十時
許，將之帶出場，先帶往台中縣神岡鄉夜市玩電動玩具，待陳淑卿昏沈嗜睡、腳步不
穩時，再以機車將之載往台中縣豐原市○○路一三○巷二十二弄七號二樓租屋處。此
時，陳淑卿已經昏沈，上訴人竟以手銬將之銬於木床欄杆，致使不能抗拒後，在陳淑
卿之皮包內強取其所有之現金二千元、行動電話一具及電話卡、金融卡、國民身分證
各一張。上訴人見有金融卡，為強取其存款，乃毆打陳淑卿之臉部（未成傷），欲逼
問密碼未果，又以機車載同陳淑卿前往台中縣豐原市○○路彰化銀行自動提款機前，
再逼問其密碼，惟因用藥過量，已深度昏迷。上訴人見無法得逞，爰將陳淑卿置於該
銀行前，逕自離去。迨翌（七）日上午四時許，為巡邏之警員發現，將之送回酒店，
經酒店同事緊急送醫，至八日下午三時許始清醒，並於同晚七時許報警循線查獲等情
。已敘明上開事實，業據被害人陳淑卿指訴綦詳，核與證人即酒店之服務員盧政昌、
及巡邏之警員楊民光，證述之情節相符。並有豐安醫院診斷證明書一紙，記載「疑似
藥物中毒」附卷；及在上訴人租住處查獲之贓物，行動電話一具及電話卡一張扣案可
稽。上訴人也承認於前揭時間至豐陽ＫＴＶ酒店消費，隨即將陳淑卿帶出場，前往夜
市及其租處等地，其後將昏迷中之陳淑卿置於彰化銀行前，逕自離去，嗣經警在其租
處查獲陳淑卿所有之行動電話一具及電話卡一張等情。因認上訴人確有強劫財物之行
為，為其所憑之證據及認定之理由。而以上訴人否認犯罪，辯稱陳淑卿因酒醉，將行
動電話及電話卡遺落於伊之租處云云，乃卸責之詞，不可採信，於理由詳加說明及指
駁。經核所為論敘，均與卷內證據資料相符，從形式上觀察，並無認定事實不依證據
或有何採證違背經驗法則、論理法則等違法情形存在。而上訴第三審法院之案件，是
否以判決違背法令為上訴理由，應就上訴人之上訴理由書狀加以審查。至原判決究有
無違法，與上訴是否以違法為理由為兩事。如上訴理由書狀非以判決違法為上訴理由
，其上訴第三審之程式即有欠缺，應認上訴為不合法，依刑事訴訟法第三百九十五條
前段予以駁回。本件上訴人所為前揭爭辯，均屬單純事實之爭執。上訴意旨，對於原
判決究竟如何違背法令，並未具體指摘，顯與法律規定得為第三審上訴理由之違法情
形，不相適合，其上訴違背法律上之程式，應予駁回。
據上論結，應依刑事訴訟法第三百九十五條前段，判決如主文。
中      華      民      國    八十八    年     十二     月      二      日
                              最高法院刑事第十二庭
                                  審判長法官  陳  炳  煌
                                        法官  陳  正  庸
                                        法官  陳  世  雄
                                        法官  高  金  枝
                                        法官  楊  商  江
      右正本證明與原本無異
                                              書  記  官
中      華      民      國    八十八    年     十二     月      六      日
